【裁判字號】    97,訴,591
【裁判日期】    971007
【裁判案由】    撤銷所有權移轉行為等
【裁判全文】
臺灣士林地方法院民事判決               97年度訴字第591號
原      告  合作金庫商業銀行股份有限公司
法定代理人  丙○○
訴訟代理人  甲○○
            己○○
            丁○○
被      告  戊○○
            乙○○
上列當事人間請求所有權移轉登記事件，本院於民國97年9 月23
日言詞辯論終結，判決如下：
    主  文
被告戊○○與被告乙○○間於民國96年11月9 日就如附表所示之
不動產所為之所有權移轉行為應予撤銷。
被告乙○○於民國96年11月9 日以贈與為登記原因，就附表所示
之不動產在臺北市松山地政事務所所為之所有權移轉登記應予塗
銷。
訴訟費用新台幣玖仟壹佰肆拾元由被告負擔。
    事實及理由
甲、程序方面
一、按訴狀送達後，原告不得將原訴變更或追加他訴。民事訴訟
    法第255 條第1 項固有明文，又，不變更訴訟標的，而補充
    或更正事實上或法律上之陳述者，非為訴之變更或追加。同
    法第256條亦有明文。
二、本件原告起訴之聲明第二項為：被告戊○○於民國96年11月
    9 日以贈與為登記原因，就附表所示之不動產在臺北市松山
    地政事務所所為之所有權移轉登記應予塗銷。惟其事實及理
    由欄內則記載：依民法第244 條第1 項規定請求撤銷系爭所
    有權移轉行為及被告乙○○應將系爭不動產之所有權移轉登
    記予以塗銷。嗣再具狀稱聲明第二項應更正「被告乙○○應
    將系爭不動產之所有權移轉登記予以塗銷。」核其情形係更
    正聲明第二項，依前揭法律規定，應予准許。
乙、實體方面
壹、原告方面：
一、聲明：
  (一)被告戊○○與被告乙○○間於民國96年11月9 日就如附表所
    示之不動產所為之所有權移轉行為應予撤銷。
  (二)被告乙○○於民國96年11月9 日以贈與為登記原因，就附表
    所示之不動產在臺北市松山地政事務所所為之所有權移轉登
    記應予塗銷。
二、陳述：
  (一)訴外人尼祖企業有限公司（下稱尼祖公司）於96年3 月30日
    邀同訴外人高勝良、被告戊○○為連帶保證人，向伊借款新
    台幣（下同）1,000,000 元，並簽立面額為1,000,000 元之
    借據及授信契約書為借款憑證。詎尼祖公司僅償還部分本金
    及分別繳納至96年8 月24日及同年月29日之利息，尚積欠伊
    1,253,178 元本金及約定之利息、違約金未為清償，經伊催
    討未果，依上開授信約定書第5 條第2 項第1 款約定，本件
    借款應即視為全部到期，債務人應負全部清償責任。
  (二)如附表所示之不動產原為訴外人高勝良所有，嗣訴外人高勝
    良於96年5 月16日死亡，系爭不動產即由其妻即被告戊○○
    繼承，並於同年10月19日完成繼承登記。被告戊○○為逃避
    本件借款連帶保證人責任，遂於同年月25日將系爭不動產無
    償贈與被告乙○○，並於同年11月9 日辦理移轉登記；因尼
    祖公司已無財產，被告戊○○名下之財產共值約70萬元，則
    被告戊○○將系爭不動產贈與移轉給被告乙○○，顯然損害
    原告之借款債權，爰依民法第244 條第1 項規定請求撤銷被
    告間之物權行為及被告乙○○塗銷系爭不動產之所有權移轉
    登記。
貳、被告方面：
一、聲明：原告之訴駁回。
二、陳述：
  (一)訴外人高勝良、被告戊○○分別為被告乙○○之二哥及二嫂
    ，系爭不動產原係高家的祖產，又因被告乙○○對被告戊○
    ○有債權，故被告戊○○始以贈與為名義，將系爭不動產辦
    理過戶予被告乙○○。
  (二)尼祖公司之負責人為高勝良，尼祖公司現已倒閉，無法還錢
    。
參、得心證之理由
一、按債務人所為之無償行為，有害及債權者，債權人得聲請法
    院撤銷之。民法第244 條第1 項定有明文。
二、原告主張伊於96年3 月30日借款1,000,000 元給尼祖公司，
    並由高勝良、被告戊○○為連帶保證人，嗣尼祖公司僅償還
    部分本金及繳納至96年8 月24日及同年月29日之利息，尚積
    欠伊1,253, 178元本金及約定之利息、違約金未為清償，依
    尼祖公司所立之授信約定書第5 條第2 項第1 款約定，本件
    借款應即視為全部到期之事實，有借據、連帶保證書、授信
    約定書、催收款項呆帳全部資料查詢單為證，核與原告所陳
    述之事實相符，而被告戊○○對於上開事實並不爭執，自堪
    認原告主張上開事實為真實。被告戊○○既擔任原告之債務
    人祖尼公司之連帶保證人，對於祖尼公司之債務亦應負連帶
    清償之責任。
三、原告復主張：被告戊○○於96年11月25日將系爭不動產無償
    贈與被告乙○○，並於同年11月9 日辦理移轉登記之事實，
    亦據提出土地登記簿謄本影本為證；被告乙○○則以該不動
    產為高家之祖產，且伊對被告戊○○有債權，故被告戊○○
    始以贈與為名義，將系爭不動產辦理過戶予伊云云，資為抗
    辯。顯見系爭不動產確實係被告戊○○贈與過戶給被告乙○
    ○，雖被告乙○○以該不動產係高家祖產，及本件實際係被
    告戊○○償債而贈與給被告乙○○云云為辯，惟該不動產縱
    使係高家祖產，但既登記為高勝良所有，高勝良過世而由被
    告戊○○繼承為所有權人，該不動產即屬被告戊○○所有，
    至於該不動產外觀為贈與，實際係償債之辯詞，被告並未舉
    證以實其說，所辯即不足採。
四、原告對被告間贈與過戶系爭不動產之行為有損害伊借款債權
    之部分，另提出財政部台北市國稅局就被告戊○○之財產歸
    屬資料清單及95年綜合所得稅之資料清單各一份、桃園縣平
    鎮市○○段之不動產法拍行情表影本三份為證 (附本院卷第
    45 、46 頁及49頁至51頁)， 依上開資料計算被告戊○○之
    財產價值，其所有位於桃園縣平鎮市○○段之三筆土地，面
    積分別為20.85 平方公尺、8.09平方公尺、1.78平方公尺，
    其公告現值分別為316,920 元、122,968 元、27,056元，顯
    不足清償對原告之債務，則被告戊○○猶將其所有系爭不動
    產贈與過戶給被告乙○○，確實有害原告之債權受償，從而
    原告依民法第244 條第1 項規定請求撤銷被告間之物權行為
    及被告乙○○塗銷系爭不動產之所有權移轉登記，於法洵無
    不合，應予准許。
五、據上論結，本件原告之訴為有理由，依民事訴訟法第78條、
    第85條第1 項，判決如主文。
中    華    民    國    97    年    10    月    7    日
                  民事第二庭  法  官  俞慧君
以上正本證明與原本無異。
如對本判決上訴，應於判決送達後20日內向本院提出上訴狀。
中    華    民    國    97    年    10    月    13    日
                              書記官  陳玉敏


司法院資訊處製作；財團法人民間司法改革基金會備份。
